臺灣高雄地方法院刑事判決
110年度訴字第628號
公  訴  人  臺灣高雄地方檢察署檢察官
被      告  蔣宗宸



指定辯護人  本院公設辯護人黃文德
上列被告因毒品危害防制條例案件，經檢察官提起公訴（110年
度偵字第7054號），本院判決如下：
    主  文
蔣宗宸販賣第二級毒品，累犯，處有期徒刑拾年陸月。
扣案如附表編號1所示之物沒收。未扣案犯罪所得新臺幣貳仟元
沒收，於全部或一部不能沒收或不宜執行沒收時，追徵其價額。
    事  實
一、蔣宗宸明知經毒品危害防制條例第2條第2項第2款規定為第
    二級毒品之甲基安非他命係依法列管之毒品，不得非法持有
    及販賣，竟仍基於販賣第二級毒品以營利之犯意，販賣價值
    新臺幣(下同)2,000元之甲基安非他命1包予陳禹叡1次既遂
    。交易過程為本身亦從事販毒行為之陳禹叡(所涉販賣毒品
    部分，業經另案起訴及判決)，先在通訊軟體Grindr使用暱
    稱「Hi現可幫」帳號，暗示有毒品可供販售，網路巡邏員警
    察覺後，喬裝為買家與之聯繫，並於民國110年3月13日16時1
    7分至20時3分許間，向陳禹叡洽購2,000元之甲基安非他命
    。陳禹叡則於同日17時許，以通訊軟體LINE，與暱稱「藏愛
    」之蔣宗宸聯繫，為購毒之要約，經蔣宗宸應允後，於同日
    21時20分許，在高雄市○○區○○○路00號11樓之2之蔣宗宸住處
    樓下，向喬裝為買家之員警收取購毒價金2,000元，再於21
    時26分許，至蔣宗辰上址住處內，將前開收取之2,000元交
    予蔣宗宸，經蔣宗宸販賣甲基安非他命1包予陳禹叡而既遂
    。嗣陳禹叡於同日21時57分許，下樓販賣該包甲基安非他命
    予喬裝為買家之員警時，因員警並無買受真意而未遂。警員
    並旋即表明身分，逮捕陳禹叡，復於同年3月17日16時35分
    許，持本院核發之搜索票，前往蔣宗宸上址住處執行搜索，
    當場扣得如附表所示之物而查獲。
二、案經高雄市政府警察局鳳山分局報告臺灣高雄地方檢察署檢
    察官偵查起訴。
    理  由
壹、證據能力部分
　　被告以外之人於審判外之陳述，雖不符前4 條之規定，而經
    當事人於審判程序同意作為證據，法院審酌該言詞陳述或書
    面陳述作成時之情況，認為適當者，亦得為證據，刑事訴訟
    法第159 條之5 第1 項定有明文。本判決所引各項傳聞證據
    ，雖係被告以外之人審判外陳述，然均經當事人及辯護人於
    本院審理時同意作為證據（本判決未引用陳禹叡警詢及偵查
    中之證述，故不贅論其證據能力之有無），復審酌該等證據
    方法作成時並無違法不當或證明力明顯過低之瑕疵，依前開
    規定俱有證據能力。又本院所引之非供述證據，與本案均有
    關聯性，且查無違反法定程序取得之情，依刑事訴訟法第15
    8 條之4 反面解釋，亦均有證據能力。
貳、認定事實所憑之證據及理由
　　訊據被告蔣宗宸固供承陳禹叡於110年3月13日18時36分許、
    21時26分許，曾二度至其上址住處，及所使用之LINE暱稱為
    「藏愛」之事實。惟矢口否認有何販賣第二級毒品犯行，辯
    稱：我沒有給陳禹叡毒品，也沒有收他2,000元云云。經查
    ：
一、基礎事實部分
　㈠證人陳禹叡於110年3月13日18時36分許、21時26分許至被告
    上址住處，及被告使用之LINE暱稱為「藏愛」等節，業據被
    告於警詢、偵查中及本院審理時供承明確（警卷第8頁、偵
    卷第14頁、本院卷第152頁），核與證人陳禹叡於本院審理
    時證述之情節相符（本院卷第224頁、第231頁至第242頁）
    ，並有監視器錄影畫面及LINE對話紀錄在卷足憑(警卷第69
    頁至第73頁、第87頁至第99頁、偵卷第81頁至第83頁、第10
    7頁至第121頁)。
　㈡證人陳禹叡使用通訊軟體Grindr暱稱「Hi現可幫」之帳號，
    為網路巡邏員警察覺，經員警喬裝為買家與證人陳禹叡聯繫
    ，並於110年3月13日16時17分至20時3分許間，向證人陳禹叡
    洽購2,000元之甲基安非他命；對話過程中，證人陳禹叡均
    稱毒品需另自其「朋友」取得等語。證人陳禹叡於同日21時
    57分許，販賣甲基安非他命1包予喬裝為買家之員警時，因
    員警並無買受真意而未遂其行，並經當場扣得毒品1包，送
    驗後檢出第二級毒品甲基安非他命成分。證人陳禹叡此部分
    所涉販賣第二級毒品未遂罪，業經另案起訴及判決確定等節
    ，有證人陳禹叡與員警之Grindr對話紀錄截圖、證人陳禹叡
    與員警於110年3月13日21時20分許、21時57分許對話之錄音
    譯文、高雄市政府警察局鳳山分局五甲派出所110年3月13日
    搜索、扣押筆錄、扣押物品目錄表、扣押物品收據、高雄市
    立凱旋醫院110年5月4日濫用藥物成品檢驗鑑定書及本院109
    年度訴字第768號、110年度訴字第69號、第460號判決在卷
    足稽（警卷第47頁至第53頁、第103頁至第147頁、本院卷第
    29頁至第38頁、第139頁）。
  ㈢證人陳禹叡因前開販賣毒品犯行經警方逮捕後，於現場告知
    警方其販賣毒品之上游住處在高雄市○○區○○○路00號11樓之2
    。經警方於同年3月17日16時35分許，持本院核發之搜索票
    ，前往蔣宗宸上址住處執行搜索，當場扣得如附表所示之物
    等節，有現場指認相片、本院110年聲搜字第328號搜索票、
    高雄市政府警察局鳳山分局五甲派出所110年3月17日搜索、
    扣押筆錄、扣押物品目錄表、扣押物品收據、查獲現場照片
    及扣案物品照片在卷可參（警卷第35頁至45頁、第59頁至第
    67頁），前開事實均首堪認定。
二、被告雖以前詞辯解，然：
　㈠證人陳禹叡於本院審理時證稱：我於110年3月13日22時許，
    在高雄市○○區○○○路00號前，經查獲毒品案件，當時我預計
    要販賣的對象實際上是警察，會約在該處是因為我毒品的上
    游住在那附近，就是在庭的被告。我先用手機內的通訊軟體
    和被告聯繫，他的暱稱是「藏愛」。我跟假裝為買家的員警
    先約21時20分許，在高雄市○○區○○○路00號前見面，對方給
    我2,000元，我幫他到大樓內找我的毒品上游拿毒品，被告
    有先分裝毒品，他將毒品放在透明夾鏈袋內後，放在衛生紙
    裡面，叫我放在襪子內。之後我拿下樓，對方說要看貨，我
    便將對方帶至中山一路與玉竹一街口旁的陰暗處，將藏放在
    襪子內的安非他命取出來給對方看，之後其他警察便從旁出
    來，我就被警察逮捕了。我跟被告是買賣關係，我給他2,00
    0元，他給我一包毛重0.44公克的安非他命。110年3月13日
    當天我總共進出被告家2次，第二次進去才是去替警察買毒
    品。第一次進去，即LINE對話時間18時36分許，我跟被告說
    「到了」，這次被告無償提供二級毒品安非他命給我施用，
    因為我替他找到買家，施用完我就下樓去等警察。LINE對話
    時間20時36分許，被告說「你真的是詐騙份子，去死」，因
    為我下去人就消失了，被告以為我跟他說要下去拿錢，結果
    施用完毒品就拍拍屁股走人。LINE對話時間21時26分許，被
    告傳訊息說「上來拿」，我回「在門口了」，這就是我第二
    次上去被告家，這次是去交易毒品，進去後我有把警察給的
    2,000元給被告，也有跟被告拿到毒品，我進去後還有等他
    分裝等語（本院卷第222頁至第244頁）。
　㈡參照本案被告與證人陳禹叡之LINE對話紀錄（偵卷第109頁至
    第121頁），證人陳禹叡於110年3月13日17時3分，傳送「我
    上次那個朋友想要跟你拿」、17時5分傳送「我跟他確定多
    少會跟你說」等訊息予被告，被告於17時5分回「你有拿過
    嗎？」。證人陳禹叡再分別於17時6分、17時9分回覆「有啊
    」、「一次」、「上次拿2000我朋友錢不夠我幫他湊到2000
    拿的」。17時13分許陳禹叡再詢問被告「所以你方便嗎」、
    「不方便我就跟我朋友說一下」，經被告回以「方便」。17
    時37分至18時5分許，證人陳禹叡又陸續傳送「然後等我朋
    友在（再）拿錢給你」、「我沒讓他知道你家在哪」、「跟
    他約捷運站等的」、「這樣你比較安心吧」、「我出發前會
    通知你一聲」、「我等等出門大概到了是6.30」、「ok嗎」
    等訊息。被告於18時6分許，傳訊告以「現在可以出門了」
    ，陳禹叡旋即回覆「好」後啟程，於18時34分許抵達被告住
    處後，詢問被告「直接上去嗎」，被告答「對」，陳禹叡於
    18時36分傳送「到了」，表示自己已在被告住家門口。雙方
    再次對話係於同日20時36分，為被告傳送予證人陳禹叡「你
    真的是詐騙份子，去死」之訊息。證人陳禹叡於21時13分許
    回「我來了」、「我沒騙你」，被告於21時14分許詢問「錢
    呢」，證人陳禹叡於21時19秒至26秒，陸續回覆「路上」、
    「在（再）五分鐘到」、「到了」、「好了跟我說」，被告
    告以「上來拿」，證人陳禹叡旋即回覆「在門口了」等節。
    由上開對話紀錄可見，證人陳禹叡先向被告為購買毒品之要
    約，被告為確保交易安全，向陳禹叡再三確認之前是否已有
    拿過毒品、是以何條件、於何情狀購買的，經證人陳禹叡逐
    一向其說明後，被告才表示「方便」，而應允證人陳禹叡購
    毒之要約。證人陳禹叡並事先告知等對方交錢後再將錢給被
    告，及沒讓對方知道被告住處，讓被告安心等語。對話紀錄
    亦可見證人陳禹叡於18時36分許、21時26分許二度進入被告
    住處，於第二次進入被告住處前，被告曾於21時14分許，向
    證人陳禹叡確認是否已取得金錢，經證人陳禹叡為肯定回覆
    後，被告始讓其進入住處，前開對話內容均與證人陳禹叡證
    述之情節互核相符。再觀諸被告居處大廈之監視器錄影畫面
    （錄影畫面上所顯示之時間較實際時間晚約30分鐘），確實
    可見證人陳禹叡二度進出被告住處，並據證人陳禹叡帶同員
    警正確指認被告居所，始有後續員警請票至被告居所執行搜
    索等情，是證人陳禹叡之證述內容均與卷內各項客觀事證相
    符，信而有徵，足堪採憑。
  ㈢反觀被告歷次供述內容，於110年3月18日同一次警詢時，先
    辯稱：陳禹叡的朋友本來想跟我拿安非他命，但是我沒有賣
    給他云云；嗣又辯稱：陳禹叡2,000元的安非他命放我這裡
    ，所以我叫他上來拿走云云（警卷第9頁至第10頁）。偵訊
    時則辯稱：陳禹叡一開始在我家說要給我2,000元的東西，
    結果拿出安非他命，說這值2,000元，我說我不要，我要現
    金云云（偵卷第13頁至第15頁）。於本院準備程序時又辯稱
    ：因為房東催繳我房租，我請陳禹叡還我2,000元現金，他
    說他身上有安非他命，可以賣給我換現金，後來他又說要去
    找朋友借錢來還我，他就出去了，回來時突然跟我說身上有
    錢要還給我，他就把原本留下的毒品拿走，2,000元也沒有
    給我，就離開了云云（本院卷第149頁至第150頁）。觀諸被
    告於警詢時，先辯稱證人陳禹叡要向其拿毒品，旋又改稱證
    人陳禹叡係自行帶毒品前來，辯解自相矛盾。於本院準備程
    序時，辯稱證人陳禹叡返回後說有錢要給被告，卻又稱證人
    陳禹叡後來也沒給2,000元云云，辯解亦不合邏輯，且悖於
    常理，從被告於同一份筆錄中多處可見之矛盾或不合常理之
    處，益見被告辯解無從採信。且依上開證人陳禹叡之證述及
    LINE對話紀錄均可知，證人陳禹叡因與佯為買家之員警敲定
    交易條件時，身上尚無毒品，才需向其上游即被告詢問是否
    方便拿毒品，並告知被告向對方拿到錢後，就會將購毒價金
    交予被告，是被告辯稱證人陳禹叡攜帶毒品至其家中，實與
    卷內客觀事證不符。毋寧被告辯解內容曾提及：陳禹叡的朋
    友想跟我拿安非他命，及陳禹叡從我家出去後，回來時跟我
    說身上有錢要給我等節，此部分與證人陳禹叡之證述大致相
    符，並與卷內客觀事證較為吻合，益徵被告確有以上開方式
    販賣甲基安非他命予證人陳禹叡。是被告辯稱其未交付毒品
    予證人陳禹叡，亦未向證人陳禹叡收取現金2,000元云云，
    均為臨訟矯飾之詞，無從憑採。
　㈣從而，被告於上開時、地，販賣價值2,000元之甲基安非他命
    予陳禹叡1次既遂之事實，堪予認定。　　　　　
三、所謂販賣，僅須行為人主觀上有營利意圖，至實際上是否已
    經獲利，則非所問，且販賣者從各種「價差」、「量差」或
    「純度」謀取差額為利潤之方式，或有差異，然其所圖利益
    之非法販賣行為目的，並無二致。且政府為杜絕毒品危害人
    民而再三宣導，查禁森嚴且重罰不予寬貸，對於毒品之禁絕
    ，應為民眾所熟悉，毒品更屬量微價高之物，依一般社會通
    念，販賣行為在通常情形下均係以牟利為其主要誘因及目的
    ，當無可能甘冒遭查獲之重大風險，取得毒品後仍按同一價
    量轉售之理。參以被告與陳禹叡並非至親好友，販毒前並再
    三確認陳禹叡身分及陳禹叡欲另行販售之對象是否可靠，陳
    禹叡並因此次交易，經被告無償提供甲基安非他命施用，苟
    非有利可圖，被告殊無可能為本次犯行，堪認被告本案販賣
    毒品犯行，係基於營利之意圖所為。
四、綜上，本案事證明確，被告本案犯行堪予認定，應依法論科
    。
參、論罪科刑
一、罪名及罪數
　　核被告所為，係犯毒品危害防制條例第4條第2項之販賣第二
    級毒品罪。其於販賣前持有毒品之低度行為，應為販賣之高
    度行為所吸收，不另論罪。公訴意旨雖認被告與陳禹叡係共
    同販賣毒品，並因而與陳禹叡共同涉犯毒品危害防制條例第
    4條第6項、第4條第2項之販賣第二級毒品未遂罪嫌。然陳禹
    叡於本案證述過程中均稱被告係其毒品上游，檢視被告與陳
    禹叡之LINE對話紀錄，陳禹叡向被告為購毒要約時，被告尚
    先與陳禹叡確認之前是否曾拿過毒品、在何處拿、交易條件
    等事項，足見被告於陳禹叡向其為購毒要約時，尚未記得陳
    禹叡曾向其拿過毒品，且由該等對談亦可見陳禹叡單方向被
    告購買毒品，依卷內既存事證所顯示之渠等互動情節及交往
    模式，尚無從認定有起訴書所載共同販賣之情事。是陳禹叡
    販賣毒品予佯為買家之員警部分，雖因員警無購毒真意而未
    遂其行，然就被告與陳禹叡間，實係另一獨立之買賣關係，
    且於陳禹叡交付2,000元予被告，被告交付甲基安非他命1包
    時即以既遂。是公訴意旨認被告與陳禹叡係共同正犯，且所
    涉犯者係販賣第二級毒品未遂罪嫌，均容有誤會，並經公訴
    檢察官當庭變更起訴法條為毒品危害防制條例第4條第2項之
    販賣第二級毒品（既遂）罪（本院卷第262頁），而毋庸變
    更起訴法條，併此敘明。
二、刑之加重事由
　　被告前因毒品危害防制條例案件，分別經本院以108年度簡
    字第2172號、第2568號判決判處有期徒刑2月、2月、3月、3
    月確定，嗣經本院以109年度聲字第536號裁定應執行有期徒
    刑6月確定，於110年3月3日易科罰金執行完畢一節，有臺灣
    高等法院被告前案紀錄表附卷可稽。其受徒刑之執行完畢後
    ，5年以內故意再犯本件有期徒刑以上之罪，為累犯。並衡
    酌上開前罪與後罪之犯罪類型、態樣、手段、所侵害法益、
    責任非難程度及犯罪時間，再斟酌被告所反應之人格特性，
    暨權衡各罪之法律目的、罪刑相當原則及相關刑事政策，並
    依司法院大法官第775號解釋意旨為整體評價裁量後，尚不
    生被告以累犯所處之刑罰超過其所應負擔罪責，人身自由因
    此遭受過苛侵害之情形，除法定刑為無期徒刑部分依法不得
    加重外，依刑法第47條第1項規定，加重其刑。
三、量刑依據
    爰審酌被告明知國家對於查緝毒品相關犯罪禁令甚嚴，且一
    般施用者為圖購買毒品解癮，往往不惜耗費鉅資以致散盡家
    財，非但可能連累親友，甚或鋌而走險實施各類犯罪，對社
    會治安造成潛在風險甚鉅，亦明知毒品戕害施用者身體健康
    ，猶圖一己私利，本案犯行，所為助長毒品氾濫，其法益侵
    害情節難認輕微。於訴訟過程中，就被訴犯行始終飾詞狡辯
    ，毫無悔意，犯後態度難認良好，遵守法律規範之意願亦屬
    薄弱；兼衡被告之犯罪動機、手段、情節，於本院審理時自
    述國中畢業之智識程度、現無業，及所述家庭經濟生活狀況
    （本院卷第259頁）等一切情狀，諭知如主文所示之罪刑。
四、沒收部分
　㈠扣案供犯罪所用之物
    扣案如附表編號1所示行動電話，係被告所有，供其與陳禹
    叡聯繫本案販毒犯行所用之物，業據被告供述在卷，並有相
    關LINE對話紀錄在卷可憑，應依毒品危害防制條例第19條第
    1項規定，宣告沒收。
  ㈡未扣案犯罪所得
    被告本案犯罪所得為販賣毒品對價2,000元，雖未扣案，然
    既經被告收取而為其所有，為避免其坐享不法利得，應依刑
    法第38條之1第1項前段、第3項規定，宣告沒收，並於全部
    或一部不能沒收或不宜執行沒收時，追徵其價額。
  ㈢附表編號2至3所示之物，雖據被告於本院審理時否認為其所
    有，辯稱：係陳禹叡自行攜帶至其住處，並自行分裝云云(
    本院卷第147頁)。然被告於警詢時已供承附表所示之物均為
    其所有(警卷第9頁)，其於本院審理時之辯解，除自相矛盾
    ，亦與卷內客觀事證不符，並據陳禹叡於本院審理時證稱：
    附表編號2至3所示毒品並非我攜帶到被告住處的，這都是被
    告的毒品，也不是我分裝的等語（本院卷第234頁至第235頁
    ），堪認附表編號2至3所示之物，亦均為被告所有。經核附
    表編號2至8所示之物，雖均為被告所有，然依卷內既存事證
    尚不足認定與本案販賣毒品犯行有關，爰均不予宣告沒收。
據上論斷，應依刑事訴訟法第299條第1項前段，判決如主文。
本案經檢察官張貽琮提起公訴，檢察官高嘉惠到庭執行職務。 
中　　華　　民　　國　　111 　年　　3 　　月　　29　　日
                  刑事第二庭  審判長法  官  吳佳頴
                                    法  官  林裕凱
                                    法  官  林于心
以上正本證明與原本無異。
如不服本判決應於收受送達後20日內向本院提出上訴書狀，並應
敘述具體理由；如未敘述上訴理由者，應於上訴期間屆滿後20日
內向本院補提理由書（均須按他造當事人之人數附繕本）「切勿
逕送上級法院」。
中　　華　　民　　國　　111 　年　　3 　　月　　29　　日
                                    書記官  莊琇晴
附錄本案論罪科刑法條：
毒品危害防制條例第4條第2項
製造、運輸、販賣第二級毒品者，處無期徒刑或十年以上有期徒
刑，得併科新臺幣一千五百萬元以下罰金。　　　　　　　　　
附表：
編號 扣案物品 數量 所有人 1 vivo行動電話(含門號0000000000號SIM卡） 1支 蔣宗宸 2 甲基安非他命(驗前淨重0.002公克，驗後檢體用罄) 1包 蔣宗宸 3 甲基安非他命(驗前淨重0.001公克，驗後檢體用罄) 1包 蔣宗宸 4 橘色錠劑 1包 蔣宗宸 5 毒品吸食器 1組 蔣宗宸 6 分裝袋 1批 蔣宗宸 7 電子磅秤 1臺 蔣宗宸 8 模擬槍 1支 蔣宗宸 
〈卷證索引〉
1 高雄市政府警察局鳳山分局高市警鳳分偵字第11071180300號卷 警卷 2 臺灣高雄地方檢察署110年度偵字第7054號卷 偵卷 3 臺灣高雄地方檢察署110年度查扣字第510號卷 查扣卷 4 本院110年度訴字第628號卷 本院卷